臺灣桃園地方法院交通事件裁定　　　　　　九十三年度交聲更字第一七號
　　異　議　人
　　即受處分人　甲○○　男　三.
右受處分人因違反道路交通管理處罰條例案件，對於交通部公路總局新竹區監理所桃
園監理站於中華民國九十三年三月十七日以桃監裁罰字第裁五二－Ｄ九Ａ二九二三Ｏ
五號違反道路交通管理事件裁決書所為之處分聲明異議，經本院於九十三年八月十三
日以九十三年度交聲字第一三七號裁定異議駁回，嗣經異議人提起抗告，經臺灣高等
法院於九十三年十月十一日以九十三年度交抗字第六七二號撤銷原裁定並發回台灣桃
園地方法院，本院更為裁定如左：
    主  文
異議駁回。
    理  由
一、按汽車駕駛人駕駛聯結車、大客車、大貨車，有使用註銷駕駛執照駕車者，汽車
    所有人及駕駛人各處新臺幣四萬元以上八萬元以下罰鍰，並當場禁止該汽車駕駛
    人繼續駕駛及扣留其車輛牌照；汽車所有人、駕駛人違反道路交通管理，經主管
    機關裁決後逾十五日未向管轄地方法院聲明異議，或其聲明異議經法院裁定確定
    ，而不依裁決或裁定繳納罰鍰或不繳送汽車牌照、駕駛執照者，若罰鍰不繳者，
    按其罰鍰數額，易處吊扣汽車牌照或駕駛執照一個月至三個月；不依期限繳送汽
    車牌照或駕駛執照者，吊銷其汽車牌照或駕駛執照。道路交通管理處罰條例第二
    十一條之一第五款、第六十五條第一項第三款分別定有明文。
二、本件異議人即受處分人甲○○於民國九十三年二月十一日十一時十五分許，駕駛
    車牌號碼一七七－ＲＢ號自用大貨車，行經桃園縣平鎮市○○路新埔，因違規超
    載，經警攔檢查獲使用註銷之駕駛執照而製單舉發，並移送交通部公路總局新竹
    區監理所桃園監理站（下稱桃園監理站）裁決。嗣經桃園監理站於同年三月十七
    日以桃監裁罰字第裁五二－Ｄ九Ａ二九二三Ｏ五號違反道路交通管理事件裁決書
    （下稱本件裁決書），裁處異議人罰鍰新臺幣六萬元。
三、聲明異議意旨略以：按行政機關科以行政罰，應以行為人有故意或過失為其責任
    要件，行為人如欠缺故意或過失，因無可歸責性，自不得施以行政罰。異議人於
    本件舉發時地為警攔停時，並不知駕駛執照已遭逕行註銷，又異議人前案於八十
    八年七月十一日上午九時三十分許，在桃園縣桃園市○○路與大興西路之交岔路
    口，因違規駛出邊線，為執勤員警攔停舉發，該裁決書雖於九十一年五月六日送
    達異議人之
    衰退且為文盲，並不知該文書之重要性且未轉交異議人，致異議人無從得知該裁
    決書之內容與遵時提出異議，因之，前案原裁處罰鍰處分既未合法送達，則其嗣
    後易處吊扣、吊銷駕駛執照之處分，自亦不生效力，從而異議人於本件舉發時地
    駕駛大貨車，雖持已註銷之駕駛執照，然因欠缺故意、過失，自無行政罰之可言
    ，原處分機關桃園監理站未予詳查，逕以裁處異議人罰鍰，容有未合，為此聲明
    異議云云。
四、經查，異議人前於八十八年七月十一日上午九時三十分許，駕駛車號ＣＪ－九四
    九五號自小客車，行經桃園縣桃園市○○○路及寶慶路交岔路口，因任意駛出邊
    線，遭桃園縣警察局桃園分局埔子派出所員警以違反道路交通管理處罰條例第四
    十五條第十二款，填製桃警行交字第Ｏ六八四五四九號違規通知單交異議人當場
    簽收，桃園監理站於九十一年五月六日以桃監裁五字第裁00－000000號
    裁決書裁處異議人罰鍰一千八百元，並送達異議人之
    眼收受，異議人並未於期限內繳納罰鍰，桃園監理站於九十一年六月六日起，易
    處吊扣駕駛執照二月，異議人仍未依限繳送駕駛執照，桃園監理站再於同年月二
    十一日起易處吊銷異議人駕駛執照，並限制一年內不得重新考照。嗣異議人於九
    十三年二月十一日十一時十五分許，駕駛車牌號碼：一七七－ＲＢ號自用大貨車
    行經桃園縣平鎮市○○路新埔，因違規超載，為桃園縣政府警察局交通隊員警攔
    停查獲使用註銷之駕駛執照而製單舉發，交異議人當場人簽收，並移送桃園監理
    站裁決，同年三月十七日，桃園監理站以桃監裁罰字第裁五二－Ｄ九Ａ二九二三
    Ｏ五號違反道路交通管理事件裁決書，以異議人違反道路交通管理處罰條例第二
    十一之一條第一項第五款「使用註銷之駕駛執照駕駛大型車」，裁處罰鍰新臺幣
    六萬元，由異議人收受送達等情，有原處分機關即桃園監理站檢送之原舉發通知
    單、送達回證等在卷可稽。異議人雖以前詞置辯，惟查：依行政程序法第七十三
    條第一項規定：「於應送達處所不獲會晤應受送達人時，得將文書付與有辨別事
    理能力之同居人、受僱人或應送達處所之接收郵件人員。」，異議人住所地在桃
    園縣蘆竹鄉○○村○○鄰○○路一三Ｏ號，而蔡林眼係異議人之母且同居在上址
    ，並有本院九十三年交聲字第一三八號卷所附戶口名簿一份在卷可稽，則桃園監
    理站對上址送達，並由與異議人同居之蔡林眼收受送達，於法並無不合。又蔡林
    眼縱如異議人所稱係不識字，致不知所收受係裁決書且未轉交異議人，然所謂「
    有辨別事理能力」，係指客觀上對於一般事務有辨別之能力為已足。又蔡林眼縱
    未受教育，惟其只要能瞭解送達之意義及其效果即為已足，至是否知悉文書之內
    容及有無將文書轉交異議人，與送達之效力並不生影響。異議人於本院九十三年
    交聲字第一三八號案自陳：我家信件蔡林眼會放在同一個地方，我回來後我會去
    看，我與蔡林眼同住等語，蔡林眼於同案訊問時亦證稱：我與異議人同住，家中
    信件是我收受，我有收到監理站的裁決書，我收到的信件，有時放在客廳、有時
    放在房間內桌上等語，是蔡林眼雖智識程度不高，然由上開證言已足認其對於一
    般事務有辨別之能力，則桃園監理站既已將前案裁決書依行政程序法第七十三條
    第一項補充送達之規定送達，前案之處分，即屬合法而生效力。且蔡林眼收受上
    開裁決書後，係亦如往常放在家中桌上，並未為特殊處理，異議人顯可如常收取
    上開裁決書，甚且上開桃警行交字第Ｏ六八四五四九號違規通知單係交異議人當
    場簽收，是異議人明知已因違規開單，並即將遭受裁罰，對於裁決書之寄發顯應
    提高注意，竟仍以前詞置辯，所辯顯不足取。綜上，異議人未遵期繳納罰鍰，復
    未依限送繳易處吊扣之駕駛執照，桃園監理站逕予吊銷其駕駛執照，依道路交通
    管理處罰條例第六十五條第一項第三款規定，於法並無不合。按「人民違反法律
    上之義務而應受行政罰之行為，法律無特別規定時，雖不以出於故意為必要，仍
    須以過失為其責任條件。但應受行政罰之行為，僅須違反禁止規定或作為義務，
    而不以發生損害或危險為其要件者，推定為有過失，於行為人不能舉證證明自己
    無過失時，即應受處罰。」（司法院大法官會議釋字第二七五號解釋文參照）。
    異議人於駕駛執照遭吊銷後，於本案舉發時地仍駕駛大型貨車，其既不能舉證證
    明無過失，原處分機關桃園監理站以異議人違反道路交通管理處罰條例第二十一
    之一條第一項第五款規定，裁處罰鍰新台幣陸萬元，於法洵無違背，異議人聲明
    異議為無理由，應予駁回。
五、據上論斷，應依道路交通管理處罰條例第八十七條第二項，道路交通案件處理辦
    法第十九條，裁定如主文。
中　　　華　　　民　　　國　　九十三　　年　　 十二 　　月　　　六　　　日
                                      臺灣桃園地方法院交通法庭
                                          法  官  尹  良
右正本證明與原本無異。
如不服本裁定，應於裁定送達後五日內向本院提出抗告狀。
                                          書記官  廖宜政
中　　　華　　　民　　　國　　九十三　　年　　 十二 　　月　　　九　　　日
